【裁判字號】    89,台上,7699
【裁判日期】    891215
【裁判案由】    違反肅清煙毒條例
【裁判全文】
最高法院刑事判決                              八十九年度台上字第七六九九號
    上  訴  人  甲○○
右上訴人因違反肅清煙毒條例案件，不服臺灣高等法院臺南分院，中華民國八十九年
九月二十六日第二審更審判決（八十九年度上更(二)字第四三四號，起訴案號：臺灣嘉
義地方法院檢察署八十六年度偵字第八一一八號、第八一二三號），提起上訴，本院
判決如左：
    主  文
上訴駁回。
    理  由
按刑事訴訟法第三百七十七條規定，上訴於第三審法院，非以判決違背法令為理由，
不得為之。是提起第三審上訴，應以原判決違背法令為理由，係屬法定要件。如果上
訴理由狀並未依據卷內訴訟資料，具體指摘原判決不適用何種法則或如何適用不當，
或所指摘原判決違法情事，顯與法律規定得為第三審上訴理由之違法情形，不相適合
時，均應認其上訴為違背法律上之程式，予以駁回。本件原判決撤銷第一審判決關於
上訴人甲○○販賣毒品部分，依刑法第二條第一項但書規定適用有利於上訴人之舊法
（肅清煙毒條例第五條第一項），復依刑法第五十九條酌減其刑後，改判仍論處上訴
人販賣毒品罪刑（處有期徒刑七年，褫奪公權四年，上訴人轉讓第一級毒品部分，業
經第一審法院判處有期徒刑一年十月確定）。上訴人之上訴意旨略稱：（一）上訴人
一再辯稱林育德與上訴人約定購買海洛因之價款為新臺幣（下同）一萬元，另二千元
是林育德向上訴人借車使用之代價，林育德復承認確曾向上訴人借車使用，上訴人亦
有交車予林某使用之事實，原審就此未予調查，即認上訴人之辯解為推諉之詞，有應
予調查之證據未予調查之違法。本件實情係上訴人將租來之車輛借予林育德，所得為
二千元，而海洛因毒品則係以原價轉讓予林育德。（二）該包疑似毒品之物經退回後
，上訴人檢視發現並非海洛因，因而丟棄，上訴人轉讓予林育德者並非海洛因毒品，
原判決以林育德、蒲郁芬、殷俊良等人尿液經檢驗呈嗎啡陽性反應，即認定上訴人交
付予林育德者為海洛因，但是林育德等人曾否吸食該包白粉之供述並不一致，彼三人
於民國八十六年十二月十七日晚八時許在蒲郁芬住處被查獲時，當場扣得林育德、殷
俊良等人持有之海洛因毒品，其等尿液檢驗呈嗎啡陽性反應，應是吸食本身持有之毒
品所致，上訴人交付之物既有瑕疵，則瑕疵為何﹖是否以他物冒充毒品出售，自有調
查明白之必要。況且該包白粉若係海洛因，則其價值不菲，上訴人自應保留或供己施
用，惟上訴人遭警查獲之時，警方人員郤祇搜得安非他命，並無海洛因，上訴人尿液
經檢驗復僅有安非他命陽性反應，可見該包白粉並非海洛因。（三）海洛因毒品價格
不菲，交易多半以現金為之，上訴人既未取得分毫價款，又將租得之小客車交給林育
德使用，顯然違反常理，即令本件為買賣，但所謂買賣係指買賣雙方就標的物及價金
、品質達成合意者而言，本件白粉經試用後，買方林育德認不滿意而退回，其性質應
屬民法第三百八十四條之試驗買賣，依該條規定，試驗買賣以買受人承認標的物為買
賣成立之停止條件，林育德既不承認買賣標的物，買賣契約自未生效，原判決以一般
買賣視之，顯有不當云云。
惟查原判決依憑上訴人在警訊中供認以一萬元購買海洛因後，以一萬二千元販賣予林
育德、證人林育德在警訊、偵查、證人蒲郁芬於警訊、第一審法院調查中之證述及林
育德、蒲郁芬、殷俊良三人均有施用該海洛因，渠等之尿液經檢驗因均呈嗎啡陽性反
應，致均經原審法院裁定應送觀察勒戒，有各該觀察勒戒執行指揮書三紙在卷足憑等
證據資料，認定上訴人有其事實欄所載之販賣毒品犯行，已於理由內詳敘其調查證據
之結果及取捨證據認定之理由。並就上訴人於偵審中否認販賣毒品之辯解，認非可採
，予以指駁，另說明證人殷俊良、陳彩茜在原審之證述，非可據為有利於上訴人之認
定，復以上訴人買入售出海洛因毒品之間，可獲取二千元之價差，說明上訴人確有販
賣海洛因營利之意圖。就形式上觀察，原判決並無應於審判期日調查之證據未予調查
、適用法則不當等違背法令之情形。至於上訴人售賣予林育德之海洛因因未扣案，致
無從送請鑑定，惟林育德、殷俊良於警訊之初，一致證稱林育德向上訴人購得海洛因
毒品後，渠二人與蒲郁芬曾於八十六年十二月十七日下午三時許，同在臺南縣新營市
○○街六號蒲郁芬住處吸食該包海洛因，當時祇是發現該包海洛因品質不良（見警局
Ａ卷第八頁背面、第九頁、第二五頁），林育德復證稱：「最後一次吸食（指海洛因
毒品）是在十二月（指八十六年）十七日下午十五時多，在蒲郁芬住處」（見同上卷
第十頁），則原判決以：「林育德、蒲郁芬、殷俊良三人均有施用該海洛因，且該三
證人之尿液經檢驗因均呈嗎啡陽性反應，致均經原審法院裁定應送觀察勒戒，復有各
該觀察勒戒執行指揮書三紙在卷足憑」，說明上訴人販賣予林育德者確係海洛因毒品
無訛，核屬事實審法院採證認事自由判斷職權之合法行使，既與證據法則無違，自未
違法。又海洛因為列管之毒品，持有者須擔付刑責，持有者為規避刑責，將純度欠佳
之海洛因毒品丟棄，要非事理所無，上訴意旨（二）以該包白粉未經扣案，或係以他
物冒充毒品，上訴人不可能丟棄價值不菲之海洛因，指摘原判決違法，顯不足以辨識
原判決已具備違背法令之形式要件。再者上訴人在警訊中已供認以一萬元向「小倩」
購買該半錢海洛因，賣予林育德一萬二千元，從中賺取二千元（見警局Ａ卷第十五頁
），證人林育德在警訊、偵查中復一再供稱係以一萬二千元對價向上訴人購買該半錢
海洛因，並未提及以二千元向上訴人借用車輛之事。原審審判長於審判期日，又已踐
行提示上開筆錄予上訴人辯論之調查證據程序（見原審卷第六三頁），則原判決採納
上訴人及林育德前開供述，認定上訴人販賣海洛因予林育德意在營利二千元，並據之
說明上訴人事後改稱一萬二千元中之二千元係借用車輛之對價，應屬迴避販賣重罪之
飾詞，乃事實審法院採證認事自由判斷職權之合法行使，且與證據法則無違，不容任
指為違法。上訴意旨（一）指摘原判決未盡調查能事，自非依據卷內資料而為主張。
又依原判決事實認定，上訴人與林育德，不唯已就本件海洛因買賣之標的物及價金取
得意思表示之合致，上訴人復已將海洛因交予林育德，則原判決論處上訴人販賣毒品
既遂罪名，自未違法。至於民法第三百八十四條雖規定試驗買賣以買受人承認標的物
為契約成立之停止條件，然本件買賣過程中，上訴人與林育德並無應先試用之約定，
本件情形與上開法條規定不同，無從比附援引。又原判決理由內說明林育德買受吸用
部分後發現購得之海洛因品質不良，乃囑咐殷俊良將未吸用部分退還予上訴人，縱在
民事上可認有解除買賣契約之情事，但不影響上訴人在刑事上已成立之販賣毒品事實
，上訴意旨（三）指摘原判決違法云云，並非合法之第三審上訴理由。綜上所論，上
訴意旨置原判決理由內已詳予說明之事項於不顧，對於原審採證認事之職權行使，究
竟如何違背法令，並未依據卷內訴訟資料為具體之指摘，仍執陳詞，空言否認犯罪，
就事實審法院證據證明力自由判斷職權之合法行使，再為單純之事實上爭執。又徒憑
己見，漫指原判決不適用法則及調查職責未盡，自非適法之第三審上訴理由，其上訴
違背法律上之程式，應予駁回。再本件雖於毒品危害防制例八十七年五月二十日公布
、同年月二十二日生效前繫屬於第一審法院，惟在該條例公布生效後，始經第二審法
院判決，依程序從新原則，應依修正後之規定終結之。又本院為法律審，上訴提出判
決影本一件，無從審酌，附此指明。
據上論結，應依刑事訴訟法第三百九十五條前段，判決如主文。
中      華      民      國    八十九    年     十二     月     十五     日
                              最高法院刑事第一庭
                                  審判長法官  施  文  仁
                                        法官  張  淳  淙
                                        法官  林  永  茂
                                        法官  蕭  仰  歸
                                        法官  洪  明  輝
      右正本證明與原本無異
                                              書  記  官
中      華      民      國    八十九    年     十二     月     二十     日


司法院資訊處製作；財團法人民間司法改革基金會備份。
